臺灣高等法院刑事判決　　　　　　　　　　　　　九十二年度上訴字第四三三六號
　　上　訴　人
　　即　被　告　甲○○
　　指定辯護人　本院公設辯護人　乙○○
右上訴人因偽造貨幣等案件，不服臺灣臺北地方法院九十一年度易字第六０七號，中
華民國九十二年七月十六日第一審判決（起訴案號：臺灣臺北地方法院檢察署八十九
年度偵字第二九六五號、九五八五號、一二四三０號），提起上訴，本院判決如左：
    主  文
上訴駁回。
    事  實
一、甲○○曾於民國八十三年九月間因贓物案件，經臺灣臺北地方法院判處有期徒刑
    一年二月確定，於八十五年十一月七日執行完畢，明知其持有之新台幣一仟元紙
    幣二十一張（號碼：ＣＳ二三四七八五ＦＵ二張、ＤＱ０八七六一四ＪＺ九張、
    ＤＱ五八三一四０ＡＶ十張）均係偽造者，竟於八十九年一月二十六日十八時許
    以電話自稱其為「游萬生」，向石子沂所經營之「通訊時代」訂購國際牌ＧＤ－
    九０型號之行動電話二支，電話中約定每支手機單價新台幣一萬一千五百元，交
    貨地點為甲○○居住之臺北市○○路一一七號「碧園旅社」一樓前，石子沂接受
    訂購後即於同日十九時許依約至上址交付行動電話二支，甲○○以行使偽造通用
    紙幣之故意，將新台幣千元真鈔二張夾帶所持有之前開二十一張新台幣千元偽鈔
    內，湊成二萬三千元交付與石子沂以為貨款而行使，石子沂誤信為真鈔而收受，
    嗣石子沂回到店內將貨款交付會計後始發覺為偽幣，隨即向警方報案。警方循線
    於八十九年一月二十六日二十一時三十分許在臺北市○○路一一七號碧園旅社五
    ○一室內查獲丙○○、洪承佑二人（均另結），並扣得偽造之新台幣仟元紙幣二
    十一張。
二、案經臺北市政府警察局萬華、中正第二分局分別報請臺灣臺北地方法院檢察署檢
    察官聲請簡易判決，經臺灣臺北地方法院改依通常程序審理。
    理  由
一、訊據被告甲○○矢口否認有右揭犯罪事實。辯稱：「我沒有偽造貨幣。：：我不
    知道那是偽鈔」云云（見本院九十三年三月十五日筆錄）。其前辯稱：偽鈔新台
    幣千元紙幣二十一張是洪承佑向其購買手機時所交付，其再轉向石子沂買手機，
    於交付貨款時並不知道洪承佑所交付之新台幣千元紙幣係偽造者，其無行使偽造
    紙幣之犯意云云。惟查：
（一）、被告甲○○行使偽造新台幣千元紙幣之犯行，業經手機業者證人石子沂分別
        於警訊及原審調查中結證稱：八十九年一月二十六日十八時許，有一位自稱
        係「游萬生」之客人，以電話下定單，要買國際牌ＧＤ－九０型行動電話二
        支，每支價錢為（新台幣）一萬一千五百元，總計（新台幣）二萬三千元，
        「游萬生」留下行動電話號碼，並約定立刻送到臺北市○○路一一七號，其
        即依約送手機至指定地點，其將手機交予「游萬生」並拿回現金（新台幣）
        二萬三千元，之後發現其中有二十一張新台幣千元紙幣係偽造者等語明確，
        且被告甲○○行使之新台幣一仟元紙幣二十一張（號碼：ＣＳ二三四七八五
        ＦＵ二張、ＤＱ０八七六一四ＪＺ九張、ＤＱ五八三一四０ＡＶ十張）經送
        中央銀行發行局鑑定結果均係偽鈔，有卷附該局八十九年二月十七日（八九
        ）台央發字第０三００二四０號函可按，並有扣案之前開偽造新台幣千元紙
        幣二十一張足稽。
（二）、１、又被告甲○○於偵查中辯稱：「洪承佑給我二萬四千元，那是他跟我買
        手機的錢」、「（他錢交給你多久，你去跟姓「石」的買手機？）約一小時
        內。」、「蕭利國（博文）有看到」云云（見偵字第二九六五號卷第一百五
　　　　十頁反面），又於原審調查時辯稱：洪承佑向其購買三支手機，每支八千元
　　　　共交付二萬四千元，其不知購買手機之新台幣係偽造者云云。２、惟查被告
  　　　丙○○於原審調查時供稱：「（八十九年一月二十六日有無與洪承佑到碧園
　　　　旅社？）有」、「（為何去碧園旅社？）找甲○○」、「（你和洪承佑找甲
  　　　○○有何事情？）我沒有事情，我不知道洪承佑找甲○○何事。」、「（有
    　　無找到甲○○？）沒有」等語，核與其在警員初訊時供稱：「我到碧園旅社
      　五０一室內未見到甲○○在場」等語相符合，再核證人洪承佑於原審調查時
        證稱：「（你去的時候有無遇到甲○○？）沒有」、「（當天晚上到旅社後
        ，房間裡面還有無其他人？）只有我和丙○○二人」等語亦相符合，足見被
        告丙○○與證人洪承佑所陳在八十九年一月二十六日二十一時三十分許在上
        址碧園旅社內為警查獲前並未與被告甲○○見面，即足採信。３、證人蕭搏
        文於本院供稱：「：：，我是單純去找被告。我是在樓下遇到洪承佑。我不
        知道他要去找他做什麼。（你和洪承佑一起上去，你有看到發生什麼事情？
        ）我看到洪承佑拿一包東西給被告。其他我不清楚。（之後做什麼？）我不
        清楚。（你看到被告後做什麼事？）忘記了。（洪承佑拿一包東西給被告，
        用什麼包？）類似公文的牛皮紙袋，長條型的。（裝什麼東西？）我不知
　      道。（被告有沒有當場打開查看或清點？）我印象中沒有。（被告有沒有拿
        東西給洪承佑？）好像有。（什麼東西？）幾個盒子疊在一起。（洪承佑有
        沒有當場打開來看？）應該沒有」云云（見本院九十三年四月二十六日審理
        筆錄）。其於偵查中雖供稱：「被抓前幾個小時，我們（指與洪承佑）去碧
        園旅社找張（著銘），我與洪一上去，洪有拿錢給張，我不知多少錢，但都
        是千元大鈔，後來我跟洪出去吃東西，再回來時沒看到張就被抓了」云云（
        見偵字第二九六五號卷第一五二頁反面），渠於原審調查時就洪承佑有無交
        付被告甲○○購買三支手機之貨款時均供稱不記憶，除與其警訊初訊時所供
        有無見到被告甲○○一事內容顯相矛盾，且上開供詞就交付千元大鈔之原因
        、數量均未具體描述，應係證人丙○○於案發後偵查中為附和被告甲○○之
        供詞，所為不實陳述；與被告於本院供稱：證明洪承佑拿錢給我。他給我錢
　　　　的時候，丙○○在場有看到云云（見本院九十三年四月二十六日審理筆錄）
  　　　，顯均為事後迴護或狡飾之語，皆非可採。４、證人洪承佑於原審調查時就
　　　　此部分證稱：「（你有無向甲○○買三手機？）沒有」、「偽鈔與我關」等
  　　　語，且扣案之偽造新台幣紙幣經原審送請法務部調查局鑑驗其上有無證人洪
    　　承佑之指紋，該局鑑定結果，並未發現有清晰可供比對之潛伏指紋，有該局
      　出具之鑑定通知書一紙在原審卷可按，被告所辯在八十九年一月二十六日十
        七時許，因證人洪承佑向其購買手機三支，而收受洪承佑所交付二十一張偽
        造之新台幣千元紙幣云云，即無證據證明其為真實，不能採信。５、被告甲
        ○○以變造之
        手機，並約定於夜間在公開場所交貨，而不在有良好照明之電信業者所開設
        之門市交貨，交貨時並在二十一張偽鈔間夾雜二張真鈔，其顯係明知所交付
        以購入手機之新台幣千元係偽造之紙幣，所以使用此種購買方式圖能利用夜
        間視線不清，交貨時間短絀，無法確切辨識貨幣真偽之機會，達以偽造紙幣
        換取貨品之目的，被告甲○○辯稱其不知所交付之二十一張千元新台幣係偽
        造者顯不足採。６、本件事證明確，被告犯行堪以認定。
二、核被告甲○○所為，係犯刑法第一百九十六條第一項之行使偽造通用紙幣罪。公
    訴檢察官認被告甲○○以偽造新台幣紙幣千元券，向石子沂購買行動電話之行為
    係涉犯刑法第一百九十六條第二項之收受後方知為偽造貨幣仍行使罪嫌，惟依前
    項證據之論述，被告甲○○明知為偽造之新台幣紙幣而行使，所為應係犯刑法第
    一百九十六條第一項之行使偽造通用紙幣罪，檢察官之論述尚有未洽，惟起訴事
    實相同，爰依法變更起訴法條；被告甲○○曾於八十三年九月間因贓物案件，經
    臺灣台北地方法院判處有期徒刑一年二月確定，於八十五年十一月七日執行完畢
    ，此有本院被告全國前案紀錄表乙件在卷可按，其前受有期徒刑執行完畢，於五
    年內再犯本件最重本刑為有期徒刑以上之罪，為累犯，應依刑法第四十七條之規
    定加重其刑，並遞加重之。
三、原審依刑法第第一百九十六條第一項、第四十七條、第二百條，罰金罰鍰提高標
    準條例第一條規定，並審酌被告甲○○為圖得不法利益而犯罪，其行使偽造貨幣
    造成國內現金交易安全之破壞，進而混亂金融秩序，所生危害不輕，被告犯罪後
    矯飾犯行，並無悔改之意等一切情狀，以被告甲○○行使偽造之通用紙幣，累犯
　　，處有期徒刑三年六月，並就扣案偽造之新台幣仟元券紙幣二十一張，宣告沒收
　  ，其認事用法，洵無不當，被告上訴指摘原判決不當，非有理由，其上訴應予回
    。
據上論斷，應依刑事訴訟法第三百六十八條，判決如主文。
本案經檢察官李良忠到庭執行職務。
中　　　華　　　民　　　國　　九十三　　年　　　五　　　月　　十七　　　日
                              臺灣高等法院刑事第二十一庭
                                  審判長法  官  葉　騰　瑞
                                        法  官  劉　壽　嵩
                                        法  官  江　國　華
右正本證明與原本無異。
如不服本判決，應於收受送達後十日內向本院提出上訴書狀，其未敘述上訴之理由者
並得於提起上訴後十日內向本院補提理由書（均須按他造當事人之人數附繕本）。
                                        書記官  陳　秋　萍
中　　　華　　　民　　　國　　九十三　　年　　　六　　　月　　　九　　　日
附錄：本案論罪科刑法條全文
刑法第一百九十六條
 (行使收集或交付偽造變造通貨、幣券罪)
行使偽造、變造之通用貨幣、紙幣、銀行券，或意圖供行使之用而收集或交付於人者
，處三年以上十年以下有期徒刑，得併科五千元以下罰金。
收受後方知為偽造、變造之通用貨幣、紙幣、銀行券而仍行使，或意圖供行使之用而
交付於人者，處五百元以下罰金。
第一項之未遂犯罰之。
